臺灣桃園地方法院民事裁定　　　　　　　100年度聲字第168號
聲　請　人
即　債務人　豐鵬欣業股份有限公司
兼法定代理　陳樹木
人
上列聲請人即債務人因與相對人即債權人江木清間清償債務強制
執行事件（本院99年度司執字第80360 號），聲請司法事務官迴
避，本院裁定如下：
    主  文
聲請駁回。
    理  由
一、按法官有民事訴訟法第32條所定各款情形而不自行迴避者，
    或有第32條以外之情形，足認其執行職務有偏頗之虞者，當
    事人得聲請法官迴避，聲請法官迴避，應舉其原因，向法官
    所屬法院為之，並應自為聲請之日起，於3 日內提出能及時
    調查之證據釋明迴避原因，民事訴訟法第33條第1 項、第34
    條第1 項、第2 項及第284 條分別定有明文。上開規定，依
    強制執行法第30條之1 之規定，於強制執行程序中準用之。
    又司法事務官辦理事務之迴避，依其所辦理之事務，分別準
    用民、刑事訴訟法及其他法律關於迴避之規定，此亦為司法
    院訂頒司法事務官辦理事務規範要點第7 點所明定。復按「
    民事訴訟法第33條第1 項第2 款規定推事有應自行迴避而不
    自行迴避以外之情形，足認其執行職務有偏頗之虞，據而聲
    請推事迴避者，應以推事對於訴訟標的有特別利害關係，或
    與當事人之一造有密切之交誼或嫌怨，或基於其他情形客觀
    上足疑其為不公平之審判者為其原因事實，若僅憑當事人之
    主觀臆測，或不滿意推事進行訴訟遲緩，或認推事指揮訴訟
    欠當，則不得謂其有偏頗之虞」（最高法院69年台抗字第45
    7 號判例意旨參照）、「僅於訴訟進行中有所指揮或裁判，
    致當事人一造不利，在主觀上疑其不公，自不能遽以偏頗為
    理由聲請拒卻」（最高法院18年抗字第342 號判例意旨參照
    ）。
二、本件聲請意旨略以：本件於包括假扣押及假執行之強制執行
    程序執行期間，聲請人即債務人（下稱聲請人）多次聲明異
    議主張有超額查封之情事，經法院裁定確認本件確有超額查
    封之事實，嗣相對人即債權人（下稱債權人）雖對司法事務
    官撤銷超額查封之執行命令及裁定聲明異議，然均遭法院裁
    定駁回確定，詎司法事務官繼於相對人未聲請停止執行，亦
    未敘明有何停止執行必要之情況下，竟率然准許相對人提供
    擔保而停止啟封程序，嗣經聲請人就此聲明異議，迭經臺灣
    高等法院於民國100 年1 月31日以100 年度抗字第51號裁定
    ，及最高法院於同年5 月19日以100 年度台抗字第385 號裁
    定，認定司法事務官前揭啟封後復又撤銷啟封之處分為違法
    確定在案，而聲請人繼自100 年3 月間李曉慧司法事務官接
    辦本案起共4 次聲請鈞院通知地政機關塗銷超額查封標的物
    之查封登記，然承辦司法事務官皆置之不理，其間鈞院於10
    0 年5 月3 日雖曾以書函通知本件應待最高法院上開裁定確
    定後始宜續行執行程序，然自最高法院上開裁定於同年5 月
    19日確定後迄今，承辦司法事務官仍拒不依裁定意旨辦理，
    致聲請人所有之建物仍遭查封，並造成聲請人公司無法正常
    營運，如此明顯之偏頗行為，已足認李曉慧司法事務官於本
    案已不適任，爰聲請迴避等語。
三、經查，聲請人與相對人間本院99年度司執字第80360 號清償
    債務強制執行事件（下稱系爭強制執行事件），係由李曉慧
    司法事務官自100 年3 月間起接辦該事件進行相關執行程序
    迄今，此經本院調取該案卷宗核閱無訛。次查，本件聲請人
    主張承辦司法事務官應予迴避之理由，無非係以司法事務官
    啟封後復又撤銷啟封之處分業經法院認定違法確定，然迄今
    仍未通知地政機關塗銷查封登記為其主要依據；而觀諸聲請
    人所提出之歷次民事聲請狀（參見本院卷第125 、128 、13
    1 至134 頁），聲請人自李曉慧司法事務官接辦系爭強制執
    行事件起迄今，確先後於100 年3 月23日、4 月14日、5 月
    24日及6 月19日聲請本院通知地政機關塗銷桃園縣大溪鎮○
    ○段坑底小段第431 之1 、431 之2 及431 之3 建號建物（
    下稱系爭建物）之查封登記；然最高法院認定司法事務官前
    揭啟封後復又撤銷啟封之處分為違法之100 年度台抗字第38
    5 號裁定，係於100 年5 月19日始告確定，有該裁定之確定
    證明書附卷可考（參見本院卷第17頁），則承辦司法事務官
    於該裁定確定前未逕依聲請人之聲請通知地政機關塗銷系爭
    建物查封登記，已難認為無據。又者，承辦司法事務官嗣於
    最高法院上開裁定確定後，係因本件於假扣押執行查封後，
    相對人又以本院97年度重訴字第282 號民事判決聲請對聲請
    人之財產為假執行，而本件假扣押所擔保之債權金額僅新臺
    幣（下同）1,923 萬餘元，惟上開民事判決認定相對人對聲
    請人之債權金額則為1 億7,500 萬元，故就聲請人所有之系
    爭建物仍有加以查封之必要，並將以本案假執行續為接封，
    始未通知地政機關塗銷查封登記等情，有本院公務電話紀錄
    附卷可據（參見本院卷第140 頁），亦有民事假執行強制執
    行聲請狀暨本院上開民事判決附於系爭強制執行事件卷宗可
    參，足見本件承辦司法事務官於最高法院前開裁定確定後，
    迄未通知地政機關塗銷系爭建物之查封登記，亦非毫無所憑
    ，則聲請人欲以此為由主張承辦司法事務官執行職務偏頗云
    云，亦難遽認可採。此外，聲請人就本件聲請司法事務官迴
    避，除上開主張理由外，並未再具體說明承辦司法事務官對
    於本件執行標的有何特別利害關係，或與當事人之一造有何
    密切之交誼或嫌怨，抑或基於其他情形客觀上足疑其為不公
    平之處理等相關原因事實，亦未提出任何能即時調查之證據
    以為釋明，自難逕認聲請人本件聲請有據。從而，聲請人本
    件聲請核與首揭法條規定不符，應予駁回，爰裁定如主文。
中    華    民    國    100   年    7     月    12    日
            民事第一庭  審判長法  官  郭琇玲
                              法  官  林哲賢
                              法  官  陳振嘉
正本係照原本作成。
如對本裁定抗告須於裁定送達後10日內向本院提出抗告狀，並繳
納裁判費新臺幣1,000元。
中    華    民    國   100    年    7     月    13    日
                              書記官  谷貞豫